臺灣宜蘭地方法院刑事判決　　　　　　　　94年度易字第65號
　　公　訴　人　臺灣宜蘭地方法院檢察署檢察官
　　被　　　告　丙○○　男　5.
上列被告因強制罪案件，經檢察官提起公訴（九十二年度偵字第
二三一九號），本院判決如左：
    主  文
丙○○無罪。
    理  由
一、公訴意旨略以：被告丙○○與黃南祈（因死亡而由臺灣宜蘭
    地方法院檢察署檢察官另為不起訴處分）基於妨害他人行使
    權利之犯意聯絡，於民國九十二年七月八日十一時許，在宜
    蘭縣冬山鄉○○路三十一號悠仕股份有限公司（下稱悠仕公
    司）向雄觀實業股份有限公司（下稱雄觀公司）承租之工廠
    內，將工廠生產中空水泥板所用之機具即壓縮機第二號螺旋
    桿（下稱螺旋桿）二支取下後，放置在向不知情之乙○○所
    借得之車牌號碼ＤＦ─四三一一號自用小客車內，不顧悠仕
    公司所僱請之誼光保全公司警衛甲○○之阻止，強行開啟工
    廠電動鐵門而駕駛前開自用小客車載運前揭螺旋桿至乙○○
    所經營，址設宜蘭縣冬山鄉○○路○段五九四號之達竑機械
    有限公司（下稱達竑公司）工廠內置放，造成悠仕公司使用
    該二支螺旋桿之權利受有損害。因認被告丙○○涉犯刑法第
    三百零四條第一項之強制罪嫌。
二、公訴意旨認被告丙○○涉犯刑法第三百零四條第一項強制罪
    嫌，無非係總據證人甲○○、乙○○於警詢及偵查中之指證
    ，佐以黃南祈於警詢中之供述，及卷附贓物認領保管單、雄
    觀公司向悠仕公司訂立之租賃契約書、本院九十二年四月十
    日宜院雅民執九十執溫字第三五四八號公告、本院民事執行
    處九十年九月九日宜院雅民執午九十執三五四八字第五一二
 　 一六號函及強制執行事件動產、不動產附表、臺灣省政府建
    分）各一份為其主要論據。然訊之被告丙○○固坦承確有駕
    駛車牌號碼ＤＦ─四三一一號自用小客車載運悠仕公司工廠
    內之螺旋桿至乙○○所經營之達竑公司工廠內置放之事實，
    惟堅詞否認有何涉犯強制罪嫌之犯行，並辯稱：其駕車載運
    該二支螺旋桿之過程中，警衛甲○○並未阻攔，其亦告知甲○○係欲將螺旋桿載出估算修理費，隨後便載回工廠等語。
三、按犯罪事實應依證據認定之，無證據不得認定其犯罪事實，
    又不能證明被告犯罪者，應諭知無罪之判決，刑事訴訟法第
    一百五十四條、第三百零一條第一項分別定有明文。又按刑
    事訴訟法上所謂認定犯罪事實之證據，係指足以認定被告確
    有犯罪行為之積極證據而言，如未能發現相當證據或證據不
    足以證明，自不得以推測或擬制之方法，以為裁判之基礎，
    最高法院二十九年上字第三一０五號及四十年臺上字第八六
    號分別著有判例；認定不利於被告之事實，須依積極證據，
    苟積極證據不足為不利於被告事實之認定，即應為有利於被
    告之認定，更不必有何有利之證據，最高法院三十年上字第
    八一六號判例可資參照。次依最高法院四十年臺上字第八六
    號、七十六年臺上字第四九八六號判例意旨，認定犯罪事實
    ，所憑之證據，雖不以直接證據為限，間接證據亦包括在內
    ，然無論直接或間接證據，其為訴訟上之證明，須於通常一
    般之人均不致於有所懷疑，而得確信其為真實之程度者，始
    得據之為有罪之認定，倘其證明尚未達到此一程度，而有合
    理性懷疑之存在時，即無從為有罪之認定，合先敘明。
四、經查，證人即悠仕公司警衛甲○○於本院行交互詰問程序中
    到庭證稱：事發當日悠仕公司並無營業，均無員工到工廠上
    班。其在阻止丙○○駕車載運螺旋桿外出後，丙○○仍執意
    載出螺旋桿並自行下車開啟工廠電動鐵門，但過程中丙○○
    除未對其實施強暴抑或出言脅迫之行為外，亦告知係欲將螺
    旋桿載出修理等語綦詳。另證人乙○○復結證稱：丙○○載
    出之二支螺旋桿確已磨損等語明確。是綜據證人甲○○及乙○○之證言，可知被告丙○○於駕車載運螺旋桿外出之過程
    中，並未對證人甲○○實施任何強暴抑或脅迫之行為，且當
    時悠仕公司並無營業，是見被告丙○○取走業已磨損之二支
    螺旋桿欲前往估算修理費用之行為，尚難認已對悠仕公司使
    用該二支螺旋桿之權利造成妨害。從而，綜據證人甲○○及
    乙○○之證言，即徵被告丙○○之所為，實與刑法第三百零
    四條「以強暴、脅迫使人行無義務之事或妨害人行使權利者
    」之構成要件顯屬有間，公訴意旨指稱被告丙○○涉犯刑法
    第三百零四條第一項強制罪嫌，即難逕予論定。此外，本院
    復查亦無其他積極證據抑或間接證據足資證明或補強被告有
    如公訴意旨認定之強制罪嫌，揆諸首揭判例意旨及基於禁止
    推定罪狀之法則，確保國家刑罰權之正確行使之目的下，公
    訴意旨所執之前開論據，固足使被告涉犯罪嫌具有合理性之
    懷疑，然尚不足使其強制罪行達於通常一般之人均不致有所
    懷疑，而得確信其為真實之程度。本件因被告犯罪嫌疑不足
    ，不能證明其犯罪，爰依法為被告丙○○無罪判決之諭知。
據上論斷，應依刑事訴訟法第三百零一條第一項前段，判決如主
文。
本案經檢察官賴慶祥到庭執行職務
中　　華　　民　　國　　94　　年　　4 　　月　　26　　日
                  臺灣宜蘭地方法院刑事第三庭
                      審判長法  官  黃  永  勝
                            法  官  林  楨  森
                            法  官  陳  嘉  年
以上正本證明與原本無異。
如不服本判決，應於判決送達後10日內，向本院提出上訴狀（應
附繕本）。
                            書記官　詹  玉  惠
中　　華　　民　　國　　94　　年　　4　　月　　28　　日
